臺北高等行政法院裁定
110年度全字第45號
聲  請  人  Ａ０１       
            Ａ０２

上二人共同
法定代理人  江○○          
            張○○          
聲  請  人  Ａ０３                                                  林○○                   
            張○○             
聲  請  人  Ａ０４                                   
法定代理人  古○○          
            陳○○             
聲  請  人  Ａ０５                                
法定代理人  林○○             
            謝○○             
聲  請  人  Ａ０６                                   
法定代理人  賴○○          
            陳○○               
聲  請  人  Ａ０７                                   
法定代理人  曾○○           
聲  請  人  Ａ０８                                
法定代理人  黃○○           
聲  請  人  Ａ０９                          
法定代理人  蔡○○          
            吳○○          
聲  請  人  Ａ１０                                  
法定代理人  傅○○          
            王○○               
聲  請  人  Ａ１１                                 
            Ａ１２          
上二人共同
法定代理人  許○○          
            洪○○          
聲  請  人  Ａ１３                                 
法定代理人  林○○          
            郭○○          
聲  請  人  Ａ１４                                  
法定代理人  王○○          
            林○○          
聲  請  人  Ａ１５                                 
法定代理人  謝○○          
            李○○         
聲  請  人  Ａ１６                                    
            Ａ１７
上二人共同
法定代理人  陳○○         
            曾○○            
聲  請  人  Ａ１８                                    

法定代理人  簡○○            
            吳○○           
上18人共同
訴訟代理人  簡銘昱  律師
相  對  人  臺北市政府教育局

代  表  人  曾燦金（局長）

相  對  人  國立臺灣藝術教育館

代  表  人  李泊言（館長）

上列當事人間為參加110學年度全國學生音樂比賽，聲請假處分
事件，本院裁定如下：
    主  文
聲請駁回。
聲請訴訟費用由聲請人負擔。
事實及理由
一、本件聲請略以臺北市立○○國民小學（下稱○○國小）擁有「11
    0學年度全國學生音樂比賽弦樂團B組」代表台北市參與該項
    全國學生音樂比賽之代表權；因聲請人為○○國小弦樂團之團
    員，為利害關係人，自得依法聲請假處分(聲請人所主張法
    律依據為行政訴訟法第298條第2項)。聲明：相對人臺北市
    政府教育局（下稱北市教育局）應將○○國小提報為代表臺北
    市參加110學年度全國學生音樂比賽弦樂團B組之團體，並將
    ○○國小之書面報名表寄（送）達110學年度全國學生音樂比
    賽決賽主辦單位，即相對人國立臺灣藝術教育館（下稱臺灣
    藝教館）。且相對人臺灣藝教館應准予聲請人參加110學年
    度全國學生音樂比賽弦樂團B組比賽。
二、各該當事人之陳述略以：　　
　①聲請人稱：○○國小是有代表臺北市參加這次音樂比賽的團體
    ，所以北市教育局應該將○○國小的報名表，送交主辦單位，
    而且主辦單位應該准許○○國小參賽。有關哪一所學校是台北
    市參與全國比賽之代表，應按台北市110學年度學生音樂比
    賽實施計畫辦理。台北市應報名A、B兩組(Ａ組是該小學設有
    音樂班的一組)，每組4個名額(將台北市是分成四區，每區
    的第一名就有代表權；如果各分區或分組的代表不足，就要
    辦理遞補)如管弦樂合奏A組代表權尚有3名缺額，其名額得
    併入管弦樂合奏B組辦理遞補，亦即管弦樂合奏A組代表權為
    第1名， B組代表權為7名。○○國小參加國小弦樂團-東區-B
    組比賽，以88.09分於東區B組排名第二，於國小弦樂團B組
    扣除分區各組第一名後，全區排名第三。而臺北市國小弦樂
    團A組僅有一組參賽，且全區無其他同類別同組之參賽者，
    故國小弦樂團A組所餘3個代表權，依遞補原則（六）（參本
    院卷p52），應併入國小弦樂團B組辦理遞補，由國小弦樂團
    B組擇優遞補3隊使用A組名額報名全國賽。○○國小既然是全
    區排名第三，則依補遞原則，當然由○○國小遞補臺北市代表
    。　
　②北市教育局則稱：基本規則是各區各組各項目的第一名代表
    參加全國決賽，○○國小為國小團體弦樂合奏B組東區優等第
    二名，並不是該組第一名，自然沒有直接代表權資格。遞補
    原則（三）所示，同類別/同組(A、B組)/分區無參賽者之遞
    補方式，其遞補原則如下：各比賽項目同組四區中，有分區
    無報名參賽者，由其他同類別/同組(A、B組) /跨區參賽者
    遞補。○○國小是參加這次國小團體弦樂合奏B組比賽，如果
    有分區無參賽者，無論同組或不同組（音樂班或非音樂班跨
    組）需跨區遞補時，自應依規定提出遞補申請；也就是要於
    110年12月1日（星期三）前至專屬網站提出遞補申請。完成
    申請後，由教育局擇優依序遞補參加決賽，逾時不予受理，
    平均分數相同者以公開抽籤方式遞補。但○○國小未依規定提
    出遞補申請；未於遞補申請之期限內提出遞補申請，自無法
    取得遞補資格而代表台北市參與決賽。
　③主辦單位(臺灣藝教館)之意見：由哪個學校代表台北市參賽
    ，這是初賽的事務，應由北市教育局考量應有的權限與該負
    的責任，依規定辦理。因為比賽規則都是事先訂立。到決賽
    階段，則由主辦單位及各承辦單位依照「比賽規則」辦理，
    才能表現比賽公平性。
三、首先聲請人自陳為○○國小弦樂團之團員，為本件爭執之公法
    上法律關係之利害關係人，自得依法聲請假處分。係因相對
    人北市教育局指稱「○○國小未取得臺北市代表權，不得參加
    全國決賽」，顯與臺北市實施計畫第拾壹條第3項第6款遞補
    資格取得之明文規定有違。究竟是○○國小受損害，還是聲請
    人受損害?
　①行政訴訟法第4條第1項所謂之權利或法律上利益，係指權利
    主體所感受的各式各樣主觀利益中以法規範之力量，來加以
    保障或提供實現手段（權利）的特定範圍利益；而所謂利害
    關係人，係指違法行政處分之結果致其現已存在之權利或法
    律上之利益受影響者而言，若僅具經濟上、情感上或其他事
    實上之利害關係者則不屬之。又提起行政訴訟之當事人不適
    格者為欠缺訴權之存在要件，應認其訴為無理由而以判決駁
    回其訴。參最高行政法院(下稱最高行）101年度裁字第178
    號裁定。 
  ②聲請人就此是擁有如何之權利，或法律上之利益?若是權利是
    整體之權利或各別之權利，法律上之利益又是如何，倘屬於
    一種參加比賽的權利，該權利若屬聲請人，而○○國小，只是
    具名報名之名義人，則聲請人參加比賽的權利，就有可能是
    權利之主體(如某學生家長稱，為何27個學生及其家長不足
    以代表自己)。若自己是權利之主體，就要承擔義務，若是
    私人所主辦之音樂比賽，報名費幾乎就是辦理之經費的主要
    來源，這時就是私法關係涉訟，就不是本院所得管轄及審理
    之司法事務。而應由普通法院管轄之。屆時，具有參加比賽
    的權利的團體之一，是否成為27人所共有之權利，而是否主
    張民法第831條、第821條，部分共有人主張共有權利之回復
    者，僅得對共有人之全體利益為之。
　③若此主辦單位為行政機關，而參與者為各別學校，則為公法
    上法律關係，參加比賽的權利是學校，而非學校所組織成立
    之樂團。聲請人就此並未擁有權利或法律上之利益，自無民
    法第831條(共有之財產關係)、第821條(部分共有人，基於
    為全體之利益得主張權利被侵害之回復)適用之餘地。就此
    類之參加比賽若視為一種權利，似乎也無法歸屬於特定之成
    員27人。若由法律上之利益來觀察，也不是很容易論述；比
    較接近的舉例，是某國小的樂團已連續二年得到全國冠軍，
    若第三年也獲得冠軍，則有相關法規，就該樂團之團員得以
    擁有被推薦為特定國中音樂班學生之機會，而該受理推薦之
    國中，除有法定事由外，不得拒絕該推薦。
　④以目前實務意見如行政處分相對人以外之利害關係第三人，
    主觀上認為行政處分違法損害其權利或法律上之利益，亦得
    依法提起訴願及撤銷訴訟。而所謂利害關係乃指法律上之利
    害關係，應就「法律保護對象及規範目的」等因素為綜合判
    斷。亦即，如法律已明確規定特定人得享有權利，或對符合
    法定條件而可得特定之人，授予向行政主體或國家機關為一
    定作為之請求權者，其規範目的在於保障個人權益，固無疑
    義；如法律雖係為公共利益或一般國民福祉而設之規定，但
    就法律之整體結構、適用對象、所欲產生之規範效果及社會
    發展因素等綜合判斷，可得知亦有保障特定人之意旨時，即
    應許其依法請求救濟。參照司法院釋字第469號解釋理由之
    意旨。參見最高行100年度裁字第1904號裁定。
  ⑤若依實務上穩定而多數之見解，僅具經濟上、情感上或其他
    事實上之利害關係者則不屬之。又提起行政訴訟之當事人不
    適格者為欠缺訴權之存在要件，應認其訴為無理由而以判決
    駁回其訴。同樣的在聲請事件中，因當事人不適格者為欠缺
    聲請權存在之要件，而應予駁回其聲請。
四、本案既因當事人不適格，而無須審查實體事項。但若就實體
    之爭議而言，聲請人與北市教育局均認同應循台北市110學
    年度學生音樂比賽實施計畫辦理。而該計畫之【遞補資格與
    遞補原則】，參見本院卷p52，當第1名棄權，由教育局依遞
    補原則(原則1至原則7)推派遞補。然從文義解釋而言，該遞
    補原則仍有未盡周延之處，特敘明供參。
　①就北市教育局所主張之【原則三】同類別/同組(A、B組)/分
    區無參賽者。若有分區無報名參賽者，由其他同類別/同組(
    A、B 組)/跨區參賽者遞補。或聲請人所稱之【原則六】團
    體項目分A、B組者，當同類別/同組/分區無參賽者，本市代
    表權仍有剩餘時，缺額併入同類別/不同組辦理遞補，擇優
    依序遞補。這兩項原則，均不符合實質遞補之規則，規則的
    本意當特定之區組第1名棄權下，才有遞補原則之適用；可
    知【不是分區無參賽者】，【而是分區無錄取者】，這兩項
    原則都有不符合遞補原則之前提的情事。
　②而【原則三】還是分區的觀點，處理「跨區遞補」的情事；
    但【原則六】，就組而言就不是「跨區」的概念，而是以全
    區的觀點，處理「名額流用」的事情，而不存在「跨組遞補
    」的思考。亦即【原則六】，不是【離開原來的區，跨區遞
    補】，而是【無須離開原來的組，也不必跨到其他的組】；
    這時已無分區的考量，而是將全市本應錄取者的缺額合併在
    同一組內，擇優依序遞補。既然是擇優依序遞補，則於期限
    申請遞補，似乎也是程序上所必要之設計。
五、另聲請人似指台北市政府是以遞補結果公告處分及否定○○國
    小代表權之行政處分為之。按排除不利益型的暫時保護措施
    ，應循停止執行之程序為之。則聲請人選擇保全程序之假處
    分，違反假處分之補充性（行訴第299條），亦即得依同法
    第116條請求停止原處分或決定之執行者，不得聲請為第298
    條之假處分。而聲請人之聲明主張全面性滿足之假執行，亦
    違反事先裁判禁止原則；即暫時性權利保護之目的，僅在於
    確保本案判決的利益存在，保障當事人在取得終局判決後能
    夠實現訴訟利益；因此不得以暫時性權利保護取代本案判決
    。故在關於假處分之聲請，法院不得以裁定達成當事人所主
    張訴訟標的之內容；除非是生存必要之請求，或拒絕此一請
    求對聲請人將造成嚴重且無可期待之負擔，是被准許的例外
    。附此敘明。
六、據上論結，本件聲請人之聲請為無理由，依行政訴訟法第98
    條第1項前段、第104條，民事訴訟法第95條、第85條第1項
    前段，裁定如主文。
中　　華　　民　　國　　111  　年　　1　　月　  28　　日
                      臺北高等行政法院第六庭
                                審判長法  官　陳心弘
                                      法  官　林淑婷
                              　　　  法  官　郭銘禮
上為正本係照原本作成。
如不服本裁定，應於送達後10日內向本院提出抗告狀（須按他造
人數附繕本）。 
中　　華　　民　　國　　111  　年　　1　　月　  28　　日
                                      書記官  簡若芸